【裁判字號】    92,交聲,28
【裁判日期】    920424
【裁判案由】    違反道路交通管理處罰條例
【裁判全文】
臺灣宜蘭地方法院交通法庭裁定                      九十二年度交聲字第二八號
    移 送機 關  交通部公路總局台北區監理所宜蘭監理站
    異  議  人  甲○○
右列受處分人因違反道路交通管理處罰條例案件，對於交通部公路總局臺北區監理所
宜蘭監理站中華民國九十一年十二月二十四日所為處分（原處分案號：宜監字第四三
─ＡＢＸ五九二０八一號）聲明異議，本院裁定如左：
        主  文
異議駁回。
        理  由
一、汽車駕駛人未領有駕駛執照駕車者，處新臺幣（下同）六千元以上一萬二千元以
    下之罰鍰，並當場禁止其駕駛及扣留汽車輛牌照，道路交通管理處罰條例第二十
    一條第一項第一款定有明文。
二、本件受處分人即異議人甲○○原領有駕駛執照，然於民國八十九年八月十五日，
    因違反道路交通管理處罰條例第六十五條之規定，經交通部公路局臺北區監理所
    宜蘭監理站（以下簡稱「宜蘭監理站」）逕行註銷駕照，已為未領有駕駛執照之
    人，竟仍於九十一年四月二十二日晚間十時三十五分許，駕駛車牌號碼七Ｂ─一
    八八一號自用小客車，於行經臺北市○○路十六巷口時，為臺北縣警察局中和分
    局中山二派出所勤員警徐添益發覺，以其違反道路交通管理處罰條例第二十一條
    第一項第一款之規定掣作舉發違反道路交通管理事件通知單（以下簡稱「舉發通
    知單」）舉發，受處分人當場拒簽收舉發單，經員警在舉發通知單上載明受處分
    人拒絕簽收之事由後，依違反道路交通管理事件統一裁罰標準及處理細則第十一
    條第一項第一款規定，視為受處分人已經收受該通知單。嗣受處分人未於舉發通
    知單上所載應到案日期（九十一年五月七日）前向原處分機關申訴，原處分機關
    即依法於九十一年十二月二十四日以受處分人未依限到案向原處分機關提出異議
    ，原處分機關認受處分人確有前揭違規行為，依道路交通管理處罰條例第二十一
    條第一項第一款之規定，逕行裁處一萬二千元罰鍰之處分。嗣受處分人收受裁決
    書後至九十二年一月二十二日始向本院提出異議。
三、訊據受處分人即異議人甲○○矢口否認當日有何駕車行為，辯稱：伊知道自八十
    九年八月十五日至九十年八月十四日止被吊銷駕照，但當日汽車確係其女友所駕
    駛，伊等從臺北市○○○路轉錦州街時，就被員警攔下，伊女友有高度近視，沒
    有發現員警攔車，伊告訴女友後，才在天祥路被攔下，伊有告知員警實際駕車人
    是伊女友，但員警當場就說車子是伊所開，開單後就馬上跑走，伊當日確無駕駛
    行為，亦未被當場禁止駕駛或扣留車輛牌照云云。
四、經查：
（一）受處分人於八十七年十一月八日，因在高速公路超速駕駛，為員警以違反行為
      時道路交通管理處罰條例第三十三條之規定，製單舉發，並宜蘭監理站於八十
      九年六月三十日裁處罰鍰六千元，並記違規點數一點。然受處分人逾期未繳納
      罰鍰，故於八十九年八月十五日遭處分機關吊銷駕駛執照，並自八十九年八月
      十五日起至九十年八月十四日止，一年內不得重新考領駕駛執照，嗣受處分人
      於期滿後並未重新考領駕駛執照等情，業據受處分人自承在卷（見本院九十二
      年四月十七日訊問筆錄），並經本院調取公路監理電子閘門資料核閱屬實，且
      有宜蘭監理站九十二年三月二十五日九二北監宜字第０九二００二三六八五號
      函一件存卷可參，是受處分人於九十一年四月二十二日仍屬未領有汽車駕駛執
      照之人。
（二）受處分人於前揭時地，未領有汽車駕駛執照而駕駛車牌號碼七Ｂ─一八八一號
      自用小客車，於行經臺北市○○路十六巷口時，為臺北縣警察局中和分局中山
      二派出所勤員警徐添益發覺而製單舉發一節，業經證人徐添益於本院調查中結
      證稱：受處分人當時是攔停逃逸，渠一直追到天祥路十六巷口前，才把他追下
      來，車上有一男一女，確實是受處分人駕車，不是車上的女子駕車等語在卷（
      見本院九十二年三月六日訊問筆錄）。雖受處分人矢口否認有駕車行為，並請
      求傳訊女友曾秀慧為證，然則證人曾秀慧經傳訊並未到庭，且其為受處分人之
      女友，其證詞難認無偏頗之虞。而按證人徐添益為原處分機關認定受處分人有
      前開違規行為之證人，其到庭在本院以言詞供述本件訴訟上之待證事實，本院
      由其上開供述已得有受處分人確有上開違規行為之心證，且於本件卷存證據資
      料內並無任何積極證據足以證明證人上開供述係屬虛偽，亦無有足以令人顯信
      其供述為不可採之品性證據或前科證據存在，本院自不得僅以證人徐添益為本
      件開單告發受處分人之員警而全盤抹煞其在訴訟上所具有之原證人資格。況查
      交通警察掣單舉發違反道路交通管理處罰條例所列之違規事實，本質上為行政
      處分，係公務員基於職務上之權力，依法就特定之具體事件所為之具公法上效
      果之單方面行政行為，基於公務員為公法上行為具有公信力之原則，該行政行
      為當可被推定為真正，其據以依法處分之事實認定亦為正確無誤，本件縱取締
      員警當日並未當場禁止其駕駛或扣留汽車輛牌照，仍未能卸免其無汽車執照仍
      駕駛汽車之責，且受處分人未能舉出具體證據證明當日確無駕車之行為，其於
      本院空言否認駕車云云，尚難採信，是本件受處分人無駕駛執照駕車之行為，
      洵堪認定。從而受處分人未依限於應到案日時前到案聽候裁決，而由原處分機
      關依道路交通管理處罰條例第二十一條第一項第一款之規定，逕行裁處一萬二
      千元之罰鍰，核無違誤。是本件聲明異議為無理由，應予駁回。
五、據上論斷，依道路交通案件處理辦法第十九條，裁定如主文。
中       華      民      國       九十二     年 四    月   二十四       日
                          臺灣宜蘭地方法院交通法庭
                              法  官    郭  顏  毓
右正本證明與原本無異。
如不服本裁定，應於裁定送達後五日內向本院提出抗告狀。（應附繕本）
                              書記官    莊  淑  茹
中     華      民      國       九十二     年 四    月   二十八       日


司法院資訊處製作；財團法人民間司法改革基金會備份。
